【裁判字號】    98,訴,350
【裁判日期】    980729
【裁判案由】    違反道路交通管理處罰條例
【裁判全文】
高雄高等行政法院裁定
                                       98年度訴字第350號
原      告  甲○○
被      告  交通部公路總局嘉義區監理所
代  表  人  乙○○  所長
上列當事人間違反道路交通管理處罰條例事件，原告不服交通部
中華民國98年5月19日交訴字第0980026686號訴願決定，提起行
政訴訟，本院裁定如下：
    主  文
原告之訴駁回。
訴訟費用由原告負擔。
    理  由
一、按訴訟事件不屬行政法院審判之權限者，行政法院應以裁定
    駁回原告之訴，行政訴訟法第107條第1項第1款前段定有明
    文。次按「違反本條例之行為，由下列機關處罰之：一、第
    12條至第68條由公路主管機關處罰。二、第69條至第84條由
    警察機關處罰。前項處罰於裁決前，應給予違規行為人陳述
    之機會。第1項第1款之處罰，公路主管機關應設置交通裁決
    單位辦理；其組織規程由交通部、直轄市政府定之。」「受
    處分人，不服第8條主管機關所為之處罰，得於接到裁決書
    之翌日起20日內，向管轄地方法院聲明異議。法院受理前項
    異議，以裁定為之。不服前項裁定，受處分人或原處分機關
    得為抗告。但對抗告之裁定不得再抗告。」為道路交通管理
    處罰條例第8條及第87條所明定。司法院釋字第418號解釋復
    謂：「‧‧‧道路交通管理處罰條例第87條規定，受處分人
    因交通違規事件，不服主管機關所為之處罰，得向管轄地方
    法院聲明異議；不服地方法院對聲明異議所為之裁定，得為
    抗告，但不得再抗告。此項程序，既已給予當事人申辯及提
    出證據之機會，符合正當法律程序，與憲法第16條保障人民
    訴訟權之意旨尚無牴觸。」準此，有關交通違規處罰案件，
    受處分人如對主管機關所為之處罰不服，自應依前述規定向
    管轄地方法院（普通法院）聲明異議；如對異議之裁定不服
    ，再循抗告程序尋求救濟，此即行政訴訟法第2條所稱「法
    律別有規定」之特別救濟程序。是違反上開條例遭罰之受處
    分人倘有不服，應循聲明異議及抗告程序以為救濟，倘遭駁
    回確定，即不得在法定救濟程序外，另提起行政訴訟，合先
    敘明。
二、本件原告起訴意旨略以：（一）原告於民國97年7月11日因
    違反道路交通管理處罰條例第35條第4項規定，遭雲林縣警
    察局以同日雲警交字第KAE118047號舉發違反道路交通管理
    事件通知單舉發違規。原告不服，於97年7月15日具文向被
    告陳述意見，嗣被告以97年8月8日嘉監裁字第0972102208號
    函復原告，並於同年月12日以嘉監裁字第裁70-KAE118047號
    違反道路交通管理事件裁決書，裁處原告新臺幣（下同）6
    萬元罰鍰，並吊銷駕駛執照，3年內禁考。原告仍表不服，
    向臺灣嘉義地方法院（下稱嘉義地院）聲明異議，經嘉義地
    院以97年度交聲字第361號裁定駁回，原告復對前開裁定提
    起抗告，經臺灣高等法院臺南分院（下稱臺南高分院）以97
    年度交抗字第245號裁定駁回。原告猶未甘服，向交通部提
    起訴願，仍遭交通部決定訴願不受理在案。（二）交通部認
    為本件訴願不合法，顯有違誤，蓋依法律規定，並未禁止原
    告以訴願及行政訴訟方式請求救濟。又原告為持有職業大客
    車駕照之人，駕駛自用小客車違規，雖應處以吊銷駕照之處
    分，為吊銷範圍是否限於小客車駕照以避免過當，或認為吊
    銷原告之大客車駕照係基於維護公益之必要，而無逾越之情
    形，被告本應基於個案事實妥慎認定，並於裁決處分中說明
    理由，被告未就此於處分中敘明，已有未洽。再公路監理機
    關因汽車駕駛人取得高一級車類之駕駛資格，而換發駕駛執
    照，並准許駕駛較低層級車類之車輛，致現行實務上基於一
    人一照原則，僅逐級核給駕駛人最高層級之汽車駕照1張，
    是如駕駛人駕駛較低層級車類之車輛違規，惟已獲發較高層
    級之汽車駕照，於駕照依法應予吊銷時，執行上亦生問題。
    本件未斟酌上述原處分之缺失及一人一照原則，原告既擁有
    小客車及職業大客車駕駛執照，只因一人一照原則，而必須
    交回小客車駕駛執照給被告，且上述吊銷駕照之處分，並未
    說明究係大客車或小客車駕駛執照，足見原處分確屬違法等
    語。並聲明求為判決撤銷訴願決定及原處分。
三、經查，本件原告於97年7月11日23時5分許，在嘉義縣北港大
    橋南端處，駕駛車號3770-JF號自用小客車，因拒絕接受酒
    精濃度測試之檢定，遭雲林縣警察局北港分局金湖派出所員
    警當場舉發，經被告認定屬實，乃依道路交通管理處罰條例
    第35條第4項及第67條第2項規定，裁處原告6萬元罰鍰，並
    吊銷駕駛執照，3年內禁止重新考領等情，業據兩造分別陳
    明於卷，並有雲林縣警察局97年7月11日雲警交字第KAE1180
    47號舉發違反道路交通管理事件通知單及被告97年8月12日
    嘉監裁字第裁70-KAE118047號違反道路交通管理事件裁決書
    等影本附本院卷可稽。又原告不服上開裁決書，業已向管轄
    之嘉義地院聲明異議，並向臺南高分院提起抗告，有嘉義地
    院97年度交聲字第361號交通事件裁定及臺南高分院97年度
    交抗字第275號交通事件裁定等影本附本院卷可憑。揆諸首
    揭說明，原告即無在法定程序外，另闢救濟之途。準此，原
    告就前開爭執事項向交通部提起訴願，經該部從程序上為「
    訴願不受理」決定，依法尚無不合。原告不服，復向本院提
    起行政訴訟，請求撤銷訴願決定及原處分，因該事件非屬本
    院審判權限之事件，原告提起本件訴訟，自難認為合法，應
    予駁回。又本件原告之訴因程序不合法而予駁回，其所為實
    體上之主張，自毋庸再予審究，併予敘明。
四、據上論結，本件原告之訴為不合法，爰依行政訴訟法第107
    條第1項第1款前段、第104條，民事訴訟法第95條、第78條
    ，裁定如主文。
中    華    民    國    98    年     7    月   29     日
              高雄高等行政法院第三庭
                          審判長法官  邱  政  強
                                法官  詹  日  賢
                                法官  李  協  明
以上正本係照原本作成。
如不服本裁定，應於裁定送達後10日內以書狀敘明理由，經本院
向最高行政法院提出抗告（須按對造人數附具繕本）。
中    華    民    國    98    年     7    月   29     日
                              書記官  周  良  駿


司法院資訊處製作；財團法人民間司法改革基金會備份。
